【裁判字號】    98,台上,159
【裁判日期】    980212
【裁判案由】    損害賠償
【裁判全文】
最高法院民事判決              九十八年度台上字第一五九號
上  訴  人  甲○○
訴訟代理人  陳純仁律師
被 上訴 人  乙○○
上列當事人間請求損害賠償再審事件，上訴人對於中華民國九十
七年十月三日台灣高等法院台中分院第二審判決（九十七年度再
字第一四號），提起上訴，本院判決如下：
    主  文
上訴駁回。
上訴訴訟費用由上訴人負擔。
    理  由
本件上訴人主張前訴訟程序之台灣苗栗地方法院（下稱苗栗地院
）九十六年度訴字第二三六號，及台灣高等法院台中分院（下稱
台中高分院）九十六年度上字第二九五號等確定判決（下稱原確
定判決），有民事訴訟法第四百九十六條第一項第一款、第十三
款之再審事由，對之提起再審之訴，無非以：(一)依伊於民國九十
七年三月十二日在前訴訟程序中提出之民事補充理由狀所附「上
證七號」（彩色影印）土地移轉契約書，足見被上訴人明知其配
偶林華沐同意在「黃蘭芬案」之土地權利分配中補貼伊，關於權
利持分已有變更。竟事後反悔，誣指伊偽造文書並假扣押伊之財
產，使伊受有損害，自應負侵權行為損害賠償之責。乃原確定判
決徒以被上訴人曾支付購地價款，及兩造爭訟之土地買賣所有權
移轉契約書上，載明被上訴人為承買人等情，即認被上訴人無故
意或過失之侵權行為，駁回伊損害賠償之請求，顯違經驗及論理
法則，其適用法規顯有錯誤。(二)伊於九十七年七月二十六日發現
未經斟酌之苗栗地院八十八年度自字第一八號，及最高法院九十
六年度台上字第六二八二號等刑事判決（下稱第一八號刑事判決
、第六二八二號刑事判決）。依各該判決之記載，可知被上訴人
勾結林華沐作偽證，企圖賴債及陷害伊之情，其對伊之財產為假
扣押執行，顯有侵權行為之故意或過失。如予以斟酌，自可使伊
受較有利益之裁判等詞，為其論據。惟原審以：被上訴人於聲請
假扣押上訴人之財產後所提起之本案訴訟（苗栗地院八十九年度
訴字第三○二號、重訴字第九五號），嗣雖均經原審法院判決其
敗訴確定（台中高分院九十三年度上更(一)字第五八號、重上更(一)
字第三六號）。並以被上訴人之夫林華沐始為上訴人合作之對象
，兩造間既無合作關係存在，被上訴人即不得本於契約關係請求
上訴人賠償債務不履行之損害為判決之理由。然原確定判決斟酌
全辯論意旨及調查證據之結果，本於取捨證據及認定事實之職權
行使，以被上訴人確曾依購地契約支出購地價款，兩造間爭訟標
的物（土地）之買賣所有權移轉契約書上，亦載明被上訴人為承
買人等由，認定：被上訴人以其與上訴人間有合作關係存在，於
上訴人自訴外人交通部台灣區○道○○○路局領得該土地之價購
款，卻拒不分配之情形下，為保全其債權之實現，依法聲請假扣
押上訴人之財產，尚難謂被上訴人有侵害上訴人權利之故意〔見
台中高分院九十六年度上字第二九五號確定判決（下稱第二九五
號確定判決）理由六(二)〕、過失或不法之情，駁回上訴人損害賠
償之請求，並無適用法規顯有錯誤情事。至於第一八號及第六二
八二號刑事判決，早於前訴訟程序事實審言詞辯論終結（九十七
年三月四日）前之九十年四月四日，及九十六年十一月二十一日
，已經宣示或公告，而為上訴人所知悉。原無上訴人所謂「發現
」未經斟酌之證物或得使用該證物之情形。何況該第六二八二號
刑事判決之內容，業經第二九五號確定判決於理由六(二)末段予以
審酌，亦無上訴人所稱「未經斟酌」之情事可言。因認上訴人依
民事訴訟法第四百九十六條第一項第一款、第十三款規定，對於
原確定判決提起再審之訴，顯無理由。爰不經言詞辯論，逕以判
決駁回上訴人再審之訴，經核於法洵無違誤。上訴論旨，指摘原
判決不當，聲明廢棄，非有理由。
據上論結，本件上訴為無理由。依民事訴訟法第四百八十一條、
第四百四十九條第一項、第七十八條，判決如主文。
中    華    民    國  九十八  年    二    月   十二   日
                      最高法院民事第三庭
                          審判長法官  蘇  茂  秋
                                法官  陳  碧  玉
                                法官  王  仁  貴
                                法官  張  宗  權
                                法官  簡  清  忠
      本件正本證明與原本無異
                                      書  記  官
中    華    民    國  九十八  年    二    月  二十四  日
                                                     Ｍ


司法院資訊處製作；財團法人民間司法改革基金會備份。
